臺灣高等法院臺南分院刑事判決　　　　 96年度上易字第518號
上　訴　人　臺灣雲林地方法院檢察署檢察官
被　　　告　乙○○
上列上訴人因被告恐嚇取財案件，不服臺灣雲林地方法院96年度
易字第392號中華民國96年7月17日第一審判決（起訴案號：臺灣
雲林地方法院檢察署96年度偵字第2858號），提起上訴，本院判
決如下：
    主  文
原判決撤銷，發回臺灣雲林地方法院。
    理  由
一、聲請簡易判決處刑意旨略以：被告乙○○可預見將自己金融
    帳戶提供予他人使用，可能幫助他人遂行恐嚇取財之犯罪目
    的，竟仍以縱有人以其金融帳戶實施恐嚇取財犯行，亦不違
    背其本意之幫助犯意，於96年01月間，在嘉義市○○路與林
    森路路口附近，將其臺灣郵政股份有限公司嘉義朴子祥和郵
    局帳號00000000000000號帳戶之存摺、提款卡、印鑑章及密
    碼，以新臺幣（下同）5,000元之代價交付予姓名年籍不詳
    之犯罪集團成員，容任其等使用上開帳戶供作被害人匯款之
    用。嗣該犯罪集團成員，即共同基於意圖為渠等不法所有之
    犯意聯絡，由該集團某成年男子，於同年01月10日，以電話
    方式向甲○○嚇稱，其所有之鴿子4隻業據渠等捕獲，要求
    甲○○必須至郵局匯款，才會將林某之鴿子放回等語，使甲
    ○○心生畏怖，而依該犯罪集團成員之指示於同日前往雲林
    縣斗南郵局將8,003元匯入乙○○上揭嘉義朴子祥和郵局帳
    戶。嗣經甲○○發覺受騙，而報警循線查獲上情。因認被告
    涉犯刑法第30條、第346條第1項之幫助恐嚇取財罪嫌等語。
二、原判決則以：
  (一)本件被告乙○○之戶籍係設於嘉義縣太保市東勢里東勢寮58
    號，有全戶戶籍資料查詢結果1份在卷可按，足認被告之住
    所，係在嘉義縣太保市，非屬本院管轄區域。
  (二)依前揭聲請簡易判決處刑書所載，被告係基於幫助詐欺取財
    之不確定故意，於96年01月間，在嘉義市○○路與林森路口
    附近，將其所有上開臺灣郵政股份有限公司嘉義朴子祥和郵
    局帳戶之存摺、提款卡、印鑑章及密碼，以5,000元代價交
    付予姓名年籍不詳之犯罪集團成員使用，而該犯罪集團成員
    係於何處施用詐術，上開處刑書未予記載，應屬不詳。綜此
    ，被告涉犯幫助詐欺罪嫌之行為地係在嘉義市，而詐欺集團
    成員施用詐術之地點未知，亦無從認定係在本院管轄區域內
    。
  (三)本件被害人甲○○因受詐欺集團施用詐術致陷於錯誤，而在
    雲林縣斗南郵局，匯款8,003元至該詐騙集團所指定之被告
    嘉義朴子祥和郵局帳戶，業據聲請簡易判決處刑書認定明確
    ，依前開說明，該等款項於匯入被告帳戶後，始置於行為人
    可得收受、支配之程度，犯罪結果始發生，自應認上開受匯
    款進入之郵局即嘉義朴子祥和郵局為犯罪結果地。然嘉義朴
    子祥和郵局係位在嘉義縣朴子市○○○路○段6號，業經被
    害人甲○○於警詢供述明確，亦非屬本院轄區。
  (四)綜上所述，本件被告之住所，不在本院管轄區域內，而其交
    付帳戶予姓名年籍不詳之犯罪集團成員之行為地在嘉義市，
    犯罪結果地在嘉義縣亦不在本院轄區，依上開規定，本院自
    無管轄權，應由被告住所地之臺灣嘉義地方法院管轄，檢察
    官誤向本院聲請簡易判決處刑，尚有誤會，爰不經言詞辯論
    ，逕為管轄錯誤之判決，並諭知移送於有管轄權之臺灣嘉義
    地方法院。
三、按第二審法院認為上訴有理由，或上訴雖無理由，而原判決
    不當或違法者，應將原審判決經上訴之部分撤銷，就該案件
    自為判決，但因原審判決諭知管轄錯誤、免訴、不受理係不
    當而撤銷之者，得以判決將該案件發回原審法院；又對於原
    審諭知管轄錯誤、免訴、不受理之判決上訴時，第二審認為
    有理由而發回該案件之判決，得不經言詞辯論為之，刑事訴
    訟法第369條第1項及第372條分別定有明文。再案件由犯罪
    地或被告之住所、居所或所在地之法院管轄，刑事訴訟法第
    5條第1項定有明文；而所謂之犯罪地，參照刑法第4條之規
    定，解釋上自應包括行為地與【結果地】二者而言，故如行
    為地與結果地不在同法院管轄區域者，應認其均有管轄權（
    最高法院73年度台上字第5894號判例及88年度台上字第1134
    號判決意旨參照）。
四、經查，本件被告乙○○之戶籍雖係設於嘉義縣太保市東勢里
    東勢寮58號，固有全戶戶籍資料查詢結果1份在卷可按；但
    依檢察官聲請簡易判決處刑書犯罪事實欄所載，被告將其郵
    局帳戶之存摺、提款卡、印鑑章及密碼販售犯罪集團成員，
    供作該集團詐欺被害人匯款之用，而有幫助詐欺之不確定犯
    意，且該集團成員即於96年1月10日，向被害人甲○○施詐
    ，被害人甲○○因而依該集團成員之指示，於同日前往雲林
    縣斗南郵局將8千零3元款項匯入被告上開郵局帳戶，則被告
    幫助該集團詐欺之犯罪【結果地】應為雲林縣斗南鎮，質言
    之，雲林縣應亦為犯罪地，因而臺灣雲林地方法院自有管轄
    權，原審認其並無管轄權，顯有誤解。公訴人上訴以此指摘
    原判決不當，尚非全然無理由，自應由本院不經言詞辯論，
    將原判決予以撤銷，並為審級利益，發回另由原審法院為適
    法之判決。
據上論斷，應依刑事訴訟法第369條第1項但書、第372條，判決
如主文。
中　　華　　民　　國　　96　　年　　9 　　月　　5 　　日
                  刑事第四庭    審判長法　官　吳志誠
                                      法　官  羅心芳
                                      法　官  陳珍如
以上正本證明與原本無異。
不得上訴。
　　　　　　　　　　　　　　　　　　　書記官　岑　玢
中　　華　　民　　國　　96　　年　　9 　　月　　5 　　日
